【裁判字號】    95,判,1145
【裁判日期】    950727
【裁判案由】    俸給
【裁判全文】
最  高  行  政  法  院  判  決
                                     95年度判字第01145號
上  訴  人  甲○○
被 上訴 人  臺灣汽車客運股份有限公司
代  表  人  范植谷
上列當事人間因俸給事件，上訴人不服中華民國94年2月2日臺北
高等行政法院93年度訴字第220號判決，提起上訴。本院判決如
下：
    主  文
上訴駁回。
上訴審訴訟費用由上訴人負擔。
    理  由
一、上訴人前任職被上訴人臺灣汽車客運股份有限公司差工，75
    年通過差工晉升士級考試，經被上訴人派代為高雄車站駕駛
    員，支技術士第48薪級25元，並自76年1月1日生效，嗣被上
    訴人按臺灣省政府79年8月1日79府人4字第153514號函意旨
    ，依照行政院勞工委員會（以下簡稱勞委會）79年4月28日
    召開處理重大勞資爭議協調會報第15次會議協調事項之結論
    ，將74年、75年差工晉升士級考試及格人員，比照郵政士級
    人員自第45薪級40元起敘，並自改任士級資位之日起生效，
    被上訴人所屬第3運輸處並以79年10月23日79—731—1（91
    ）號令，將上訴人之資位改支為技術士第45薪級40元，並溯
    自76年1月1日生效。上訴人於87年9月1日辦理專案精簡資遣
    ，嗣於被上訴人88年6月7日頒布之臺汽公司士級資位人員採
    計無資位服務年資提敘薪級作業要點（以下簡稱無資位年資
    提敘要點）之1個月內，向被上訴人提出採計72年11月至76
    年1月無資位年資提敘薪級之申請，經被上訴人以88年10月
    18日台汽人字第00000000號薪級覆審核定通知書，將其76年
    1月1日原核定之薪級第44級180薪點，覆審核定為第43薪級
    190薪點，84年12月28日應敘薪級為第34薪級280薪點，87年
    之考成結果自原核定之第32薪級300薪點覆審核定為第31薪
    級310薪點，並備註上訴人奉准於87年9月1日資遣，故87年
    為另予考成。嗣上訴人不服該函將其資遣等級列為第31薪級
    310薪點，遂再次向被上訴人提出採計無資位年資之申請，
    經被上訴人以90年10月11日（90）台汽中人字第90112876號
    函覆否准所請，上訴人不服，向交通部提起復審，並經該部
    91年5月6日復審決定將原處分撤銷，請原處分機關另為適法
    處分。被上訴人遂以同年5月23日9102400號函覆再次否准上
    訴人所請，上訴人不服，復提起復審，案經交通部同年9月
    12日復審決定原處分撤銷，由被上訴人另為適法之處分。被
    上訴人爰重行審酌，以92年1月9日台汽中人字第9200124號
    令予以提敘2級，上訴人不服，復向被上訴人陳情，經被上
    訴人以同年2月20日台汽中人字第9200509號函覆：經以88年
    10月18日薪級覆審核定通知書辦理第1階段無資位年資（72
    年11月至73年12月）提敘1級，為技術士第34薪級280薪點，
    爰同意再採計（74年1月至75年12月）無資位年資2年支技術
    士第32薪級300薪點，自84年12月28日生效；另被上訴人以
    90年5月9日函核定上訴人專案精簡資遣提敘薪級復審，經採
    計無資位年資，提敘1級，由原核定資遣等級技術士第32薪
    級300薪點，復審核定為技術士第31薪級310薪點。上訴人仍
    不服，向交通部提起復審，因公務人員保障法（以下簡稱保
    障法）業於92年5月28日修正公布，交通部爰依該法第103
    條第1項前段規定，移由公務人員保障暨培訓委員會辦理。
    經復審決定駁回後，上訴人遂提起本件行政訴訟。
二、上訴人於原審起訴主張：依公務人員保障暨培訓委員會復審
    決定書理由可知，88年10月18日薪級覆審核定通知書原44級
    改敘為43級，明顯與差工年資無關，復審決定書是欠缺查明
    事實，亦不符中央法規標準法第18條之規定。其次，88年覆
    審1級顯與3年差工年資無因果關係，被上訴人其覆審處分效
    力應具公定力及確定力，依憲法信賴保護原則，88年10月18
    日被上訴人對上訴人覆審1級核定84年敘薪34級280薪點應維
    持，準此，依法採計3年差工年資應自84年12月28日生效日
    起算，正確結果：應84年敘第31級310薪點、85年敘第30級
    320薪點、86年敘第30級320薪點、87年敘第30級320薪點。
    再者，復審決定書謂：復審人未於法定救濟內就該資遣核定
    提起救濟等語，是項認定不符法律規定，因提敘薪級事件與
    資遣核定有繫屬關係，當然就無資遣核定逾法定期間問題，
    為此，求為判決撤銷復審決定，並命被上訴人應依上訴人實
    際差工年資3年（72年11月10日至76年1月1日），提敘3級應
    自生效日84年12月28日計算分別核定：84年敘第31級310薪
    點、85年敘第30級320薪點、86年敘第30級320薪點、87年敘
    第30級320薪點等語。
三、被上訴人則以：上訴人應75年差工晉升士級考試及格取得士
    級資位，起敘經比照郵政士級人員提敘3級，支技術士45級
    40元，自取得士級資位之日（76年1月1日）生效，嗣78年1
    月交通事業人員資位職務薪級表修正，經提敘1級，自78年1
    月22日換支為45級170薪點；又上訴人自84年1月1日起，因
    晉敘薪級，支技術士35級270薪點，嗣被上訴人經以88年10
    月18日台汽人字第00000000號薪級覆審核定通知書，辦理第
    一階段無資位駕駛服務年資（72年11月至73年12月）提敘1
    級，為技術士34級280薪點，經已核補薪資、年終獎金、考
    成獎金不休假加班費在案，爰同意再行採計（74年1月至75
    年12月）無資位駕駛服務年資2年，支技術士32級300薪點，
    自84年12月28日生效在案。其次，被上訴人於90年5月9日以
    人78－785－0774號函核定上訴人專案精簡資遣提敘薪級復
    審，經依銓敘部88年4月19日88台審41749948號書函通函釋
    ，採計上訴人無資位年資，再予提敘1級，由原審核定資遣
    等級技術士第32級300薪點，復審核定為技術士第31級310薪
    點，並核定自87年9月1日該員資遣之日生效在案。茲查上訴
    人自72年11月派補本公司無資位差工，迄至76年1月派補士
    級資位，其無資位年資，共計3年1個月（72年11月至75年12
    月），依銓敘部規定，無資位年資如符合規定者，按年提敘
    薪資1級，上訴人無資位駕駛年資採計3年，已如前述；被上
    訴人經以92年1月9日再予提敘2級，辦理上訴人提敘各節，
    尚無不合等語，作為抗辯。
四、原審審酌全辯論意旨及調查證據之結果，以：78年薪級表修
    正，依銓敘部78年2月2日78臺華審一字第237529號函之說明
    ，現職交通事業人員換支薪級、薪點，應依新表之薪級結構
    予以換支，並以78年1月22日為生效日期，為期簡化，該換
    敘作業併77年考成案辦理。79年被上訴人函轉省府79年8月1
    日函核准74年、75年士級考試及格人員比照郵政士級人員自
    第45級40元起敘，並溯自76年1月1日生效，其溯自76年1月1
    日生效，並不改變上訴人78年1月22日之前仍應按舊薪級表
    支薪之情形，故76年1月1日其起敘為第45級40元，77年晉敘
    為第44級50元，至78年1月22日始由原敘第43級60元換敘為
    第42級200薪點。迄84年上訴人薪級原應敘第35級270薪點，
    因銓敘部88年4月19日88臺審4字第1749948號書函同意被上
    訴人配合公務人員俸給法施行細則第15條規定，士級人員於
    公告30日內申請提敘無資位年資，並溯自84年12月28日生效
    。上訴人88年於期限內申請提敘，則其3年無資位年資之提
    敘係溯自84年12月28日開始生效，並無從溯自該日期以前生
    效。準上，本件上訴人歷年之正確薪級應為如下所述：76年
    1月1日起敘之薪級為第45級40元，77年因考成晉敘為第44級
    50元，至78年1月22日始由原考成晉敘為第43級60元換敘為
    第42級200薪點。其後因歷年考成晉敘，至84年1月1日應為
    第35級270元，惟當年12月28日提敘其3年無資位年資自此日
    生效，故應敘第32級300薪點，85年晉敘為第31級310薪點、
    86年晉敘為第30級320薪點而達士級資位最高薪級、87年仍
    敘第30級320薪點。惟依被上訴人88年10月18日覆審核定書
    所核定，被上訴人對於上訴人88年於期限內申請提敘，雖予
    以提敘一級，惟此並非係提敘上訴人之無資位年資，反係因
    前誤將78年1月22日始生效之薪級表，溯自76年1月1日適用
    ，且因依新薪級表士級最低為第46級160薪點，起敘高3級應
    為第43級190薪點，原敘僅為第44級180薪點，故予補足一級
    。是以，被上訴人88年覆審上訴人薪級，誤核76年1月1日為
    第43級190薪點，至84年12月28日為第34級280薪點，則88年
    提敘一級，應係被上訴人錯誤適用法令之結果，而被上訴人
    嗣認上訴人僅得再提敘所餘2年，以92年1月9日令再提敘2年
    ，並自84年12月28日敘第32級300元。本件被上訴人之計算
    方式雖然有誤，惟被上訴人自92年1月9日令核定上訴人84年
    12月28日敘第32級300元，並以同年月21日台汽中人字第130
    號考成通知書分別核定上訴人85年敘第31級310薪點、86年
    敘為第30級320薪點、87年敘第30級320薪點之結果，與上開
    依規定所核算之結果並無二致，被上訴人92年1月9日令所為
    之處分，並無違誤。上訴人主張其3年無資位年資，應自76
    年1月1日起，支第40薪級220薪點，併歷年考成至84年12月
    28日晉敘薪級應支第31薪級310薪點，應屬對法規之誤解，
    為不足採。至上訴人另主張其至87年9月1日資遣生效日，正
    確復審核定應為第30級320薪點，被上訴人92年2月20日函所
    稱第31級310薪點有誤乙節，係因上訴人87年考成晉敘為第
    30級320薪點，業經被上訴人以同年1月21日台汽中人字第13
    0號考成通知書核定，且以同年月同字號考成通知書，核定
    其87年另予考成結果為給與一個月薪給總額之一次獎金而維
    持原敘薪級第30薪級320薪點各在案，則其資遣所應核定之
    等級自應為第30薪級320薪點，惟上訴人未於法定救濟期間
    內就該資遣核定提起救濟，自不得再事爭執等由，乃駁回上
    訴人在原審之訴。
五、上訴意旨略謂：本案判決理由四、（四）略以：應係被上訴
    人錯誤適用法令之結果，對上訴人3年差工年資判決：認定
    被上訴人用被復審決定為錯誤適用法令的88年10月18日台汽
    人字00000000號薪給覆審核定案之改敘一級（44薪級改息43
    薪級）加2年年資等於3年差工年資提敘是合法，試問這樣做
    法合理、合法嗎？按88年10月18日台汽人字00000000號薪給
    覆審核定案係授予利益之行政處分，其處分具公定力、確定
    性，值得信賴，如有不適法應依行政程序法處理，不可採用
    菜市場斤兩相加減的爭議行為處理，故原判決理由矛盾。另
    證人蘇圳德係同一事件行政處分之當事人，請通知其到庭做
    證云云。
六、本院按訴願法第96條規定：「原行政處分經撤銷後，原行政
    處分機關須重為處分者，應依訴願決定意旨為之，並將處理
    情形告知受理訴願機關。」又依行政程序法第3條第1項規定
    ，其為普通法，是則訴願法為特別法，訴願程序另有規定者
    ，自無適用行政程序法之餘地。本件上訴人不服被上訴人將
    其資遣等級列為第31薪級310薪點，一再提起復審，案經交
    通部91年9月12日交訴字第0910042271號第2項訴願決定將原
    處分撤銷由被上訴人另為適法之處分。被上訴人重行審酌，
    以92年1月9日台汽中人字第9200124號令，予以提2級等語
    ，為原審確定之事實。查被上訴人上開令，於其他事項欄項
    下明：「二、依據交通部91年9月12日交訴字第091004227
    1號訴願決定書決定辦理。三、案內本公司前員工甲○○取
    得士級資位，其起經比照郵政士級人員提三級，支技術
    士45級40元（現為44級180薪點），自取得士級資位之日（
    76年1月1日）生效，至84年1月1日起，因歷年考成晉薪級
    ，支技術士35級270薪點，茲本公司經以88年10月18日台汽
    人字第00000000號薪級覆審核定通知書，辦理第一階段無資
    位駕駛服務年資（72.11至73.12）提一級，為技術士34級
    280薪點，並自84年12月28日起生效，經已核補薪資、年終
    獎金、考成獎金、不休假加班費在案，爰同意再行採計（74
    .01 至75.12）無資位駕駛服務年資2年，支技術士32級300
    薪點如右。」等語。準此，被上訴人88年10月18日台汽人字
    第00000000號薪級覆審核定通知書，係被上訴人依訴願決定
    意旨重為核定，再行採計上訴人年資2年提2級，致失其效
    力，揆諸上開規定，於法自屬有據。上訴人主張該薪資覆審
    核定通知書具有公定力及確定力，值得信賴云云，殊無足採
    。又上訴意旨以原審判決理由矛盾為由提起上訴，惟核其狀
    述內容，並未具體說明其合於判決理由矛盾之事實，尚難謂
    為合法之上訴理由。另依行政訴訟法第254條第1項規定，最
    高行政法院應以高等行政法院判決確定之事實為判決基礎，
    故上訴本院不得提出新攻擊方法。上訴人請求訊問證人蘇圳
    德，自非法之所許。原判決就上訴人之攻擊方法，疏未審究
    ，固欠允洽，惟不影響判決之結果，仍應予以維持。綜上所
    述，上訴意旨均無足採，上訴人猶執前詞指摘原判決違誤，
    均無足採，應予駁回。
據上論結，本件上訴為無理由，爰依行政訴訟法第255條第1項、
第98條第3項前段，判決如主文。
中    華    民    國    95    年    7     月    27    日
                  第二庭審判長法  官  廖  政  雄
                              法  官  鍾  耀  光
                              法  官  姜  仁  脩
                              法  官  簡  朝  振
                              法  官  胡  國  棟
以  上  正  本  證  明  與  原  本  無  異
中    華    民    國    95    年    7     月    27    日
                              書記官  張  雅  琴


司法院資訊處製作；財團法人民間司法改革基金會備份。
